臺灣臺北地方法院刑事判決　　　　　　 96年度交易字第665號
公　訴　人　臺灣臺北地方法院檢察署檢察官
被　　　告　甲○○
上列被告因業務過失傷害案件，經檢察官提起公訴（96年度偵緝
字第2075號），本院判決如下：
    主  文
甲○○從事業務之人，因業務上之過失傷害人，處有期徒刑伍月
，減為有期徒刑貳月拾伍日，如易科罰金以新臺幣壹仟元折算壹
日。
    事  實
一、甲○○為計程車司機，以駕駛計程車為業，為從事駕駛業務
    之人，其於95年3月31日23時20分許，駕駛車號190-NZ號營
    業小客車，沿臺北市大安區○○○路○段行駛，行經同路段
    151巷3號前，明知駕駛人應注意停車時，依車輛順行方向緊
    靠道路右側，且停車向外開啟車門時，應注意行人、車輛，
    並讓其先行，且依當時情形，並無不能注意之情事，而疏未
    注意將車緊靠道路，即貿然讓乘客游騰岳（即游志仁）下車
    ，而游騰岳開門時，亦未注後方來車，以致乙○○騎乘車號
    LZ3-405號重型機車駛至該址，閃避不及，擦撞該車門，而
    受有臉部撕裂傷、左腳踝挫傷等傷害。經警據報前往處理時
    ，甲○○於肇事後，在有偵查犯罪職權之公務員或機關知悉
    其犯行前，即停留在現場，向至該址處理車禍之員警表明其
    為肇事者，而自首並接受裁判。
二、案經乙○○訴由臺北市政府警察局大安分局移送臺灣臺北地
    方法院檢察署檢察官偵查起訴。
    理  由
一、訊據被告甲○○固就其所駕駛計程車於上開時、地，與告訴
    人發生車禍，使告訴人受有如事實欄所載傷害等事實，已於
    警訊、檢察官偵查中，及本院審理時坦承不諱，惟矢口否認
    有何過失，辯稱本件係游騰岳之過失云云。經查：（一）告
    訴人先後於警訊中，及檢察官偵查中陳稱，告訴人於案發時
    、地發生交通事故，當時是甲○○的計程車上有載乘客（指
    游志仁即游騰岳）由復興南路135巷東往西直走，我們就在
    復興南路1段135巷3號前發生車禍，乘客要下車將計程車的
    車門打開，當時計程車停在路中央，也沒有打閃燈，而告訴
    人是騎重機車也是同方向東往西，準備要停紅綠燈時，就被
    打開車門的乘客撞到等語（見95年8月16日警詢筆錄，附在
    95 年度偵字第22136號偵查卷宗第6、7頁），及當時已經紅
    燈，被告停在旁邊靠近內車道，他的車距離臨停的車距離還
    有1公尺（應係車頭1.7公尺、車尾1.2公尺，詳後述），臨
    停的車旁邊才是人行道，我當時要穿過被告的車時被告的右
    後車門突然打開，游志仁（即游騰岳）就突然打開開車門，
    我的車頭就被撞上了，當時是我報警就醫，他們當時都有留
    在現場，被告當時沒有閃暫停雙黃燈等語（見96年9月27日
    偵訊筆錄，附在96年度偵緝字第2075號偵查卷宗第31頁），
    核與證人游騰岳於偵查中所證稱，我當時有跟他說在十字路
    口要下車，他沒有靠邊停，也沒打方向燈，下車之前也沒跟
    我說下車要注意，他是停在路中間，我門打開後碰到擋風板
    的左側，因為之前我就有跟他說該十字路口我要下車，結果
    被告還是將車停路中間，我就說我已經到了，就開車門要下
    車等語（見96年10月16日偵訊筆錄，附在96年度偵緝字第
    2075 號偵查卷宗第37頁），大致相符；（二）再據道路交
    通事故現場圖所示（附在95年度偵字第22136號偵查卷宗第
    18頁），被告臨時停車下客時，不僅未緊靠路緣，且與路旁
    臨時停車車輛之距離，車頭達1.7公尺、車尾達1.2公尺，足
    認被告確未注意停車時，應依車輛順行方向緊靠道路右側，
    而游騰岳向外開啟車門時，亦未注意行人、車輛，乃致告訴
    人擦撞被告車門而受傷等事實，已甚明確；（三）此外，並
    有道路交通事故現場圖、交通事故談話紀錄表、道路交通事
    故調查報告表、現場及車況照片等，分別附在偵查卷宗可稽
    ，足見被告否認過失等語，並無可採，告訴人所受傷害與被
    告之過失行為間，具有相當因果關係存在，亦屬明確；（四
    ）末查，被告於本件車禍發生後，在有偵查犯罪權限之機關
    或公務員發覺其犯罪前，留在現場向前來處理車禍事宜之員
    警，自承為肇事人，並進而接受裁判，有臺北市○○○○○
    道路交通事故肇事人自首情形紀錄表一紙可佐（附在95年度
    偵字第22136號偵查卷宗第23頁），足認被告已符合自首之
    規定。綜上所述，本件事證明確，被告犯行堪以認定。
二、核被告所為，係犯刑法第284條第2項前段之業務過失致傷害
    罪。被告於肇事後，在有偵查犯罪職權之公務員知悉前，即
    向警員表明其為肇事者而自首並接受裁判，已如前述，自應
    依刑法第62條前段之規定減輕其刑。爰審酌被告以前未有刑
    案紀錄，有臺灣高等法院被告前案紀錄表一份，附在本院刑
    事卷宗可參，足見其素行並非不佳，再參酌被告雖稱其肇事
    當時之乘客游騰岳，亦有過失，惟被告就其過失部分，亦迄
    未對告訴人提出任何補償，又於犯罪後未坦承犯行，不能認
    為確有悔意等一切情狀，量處如主文所示之刑，並諭知易科
    罰金之折算標準，以示懲儆。末按，中華民國96年罪犯減刑
    條例於96年6月15日通過，並自96年7月16日開始施行，查被
    告犯罪行為係在96年4月24日以前所為，且經本院宣告有期
    徒刑1年6月以下之刑，而無前述條例第3條規定不予減刑之
    情形，合於減刑之條件，應依該條例第2條第1項第3款規定
    減其刑期如主文所示，並依前述規定諭知易科罰金之折算標
    準，以符法治。
據上論斷，應依刑事訴訟法第284條之1、第299條第1項前段，刑
法第284條第1項前段、第62條前段、第41條第1項前段，刑法施
行法第1條之1，中華民國96年罪犯減刑條例第2條第1項第3款、
第7條第1項、第9條，判決如主文。
本案經檢察官郭麗娟到庭執行職務。
中　　華　　民　　國　　96　　年　　12　  月　　27　　日
                    臺灣台北地方法院交通法庭
                                  法　官  黃程暉
上正本證明與原本無異。
如不服本判決，應於判決送達後10日內向本院提出上訴狀（應抄
附繕本）。告訴人或被害人如對於本判決不服者，應具備理由請
求檢察官上訴，其上訴期間之計算係以檢察官收受判決正本之日
期為準。
                                  書記官  彭雅慧
中　　華　　民　　國　　96　　年　　12　　月　　27　　日
附錄本案論罪科刑法條全文
中華民國刑法第284條
因過失傷害人者，處6月以下有期徒刑、拘役或500元以下罰金，
致重傷者，處1年以下有期徒刑、拘役或500元以下罰金。
從事業務之人，因業務上之過失傷害人者，處1年以下有期徒刑
、拘役或1千元以下罰金，致重傷者，處3年以下有期徒刑、拘役
或2千元以下罰金。
